臺灣臺南地方法院民事判決
107年度重訴字第191號
原      告  楊媛婷  

訴訟代理人  林祈福律師
            陳權    
被      告  王寶全  


            林秀妹即台南市私立日新汽車駕駛人訓練班



共      同
訴訟代理人  葉玟岑律師
上列當事人間請求侵權行為損害賠償事件，原告提起刑事附帶民
事訴訟請求侵權行為損害賠償，經本院刑事庭以107年度交簡附
民字第52號刑事附帶民事訴訟裁定移送前來，本院於民國110年1
月27日言詞辯論終結，判決如下：
    主      文
一、被告應連帶給付原告新臺幣163萬9,926元，及自民國107年5
     月13日起至清償日止，按週年利率百分之5計算之利息。
二、原告其餘之訴駁回。
三、訴訟費用由被告連帶負擔百分之19，餘由原告負擔。
四、本判決原告勝訴部分，於原告以新臺幣54萬6,642元供擔保
    後，得假執行。但被告以新臺幣163萬9,926元為原告預供擔
    保後，得免為假執行。
五、原告其餘假執行之聲請駁回。　
    事實及理由
壹、程序方面：
一、按下列各款訴訟，不問其標的金額或價額一律適用簡易程序
    ：本於道路交通事故有所請求而涉訟者；適用刑事簡易訴訟
    程序案件之附帶民事訴訟，經裁定移送民事庭者，民事訴訟
    法第427條第1項第11、12款定有明文。次按修正之民事訴訟
    法簡易訴訟程序，依本施行法第12條第10項公告施行後，於
    修正前已繫屬之事件，其法院管轄權及審理程序依下列之規
    定：未經終局裁判者，適用修正後之規定；曾經終局裁判者
    ，適用修正前之規定，民事訴訟法施行法第4條之1亦有明文
    。前述民事訴訟法第427條第1項第11、12款規定於民國110
    年1月20日經總統公布，並自公布日施行，則依據中央法規
    標準法第13條規定，應自110年1月22日起生效。本件屬前述
    修正後民事訴訟法第427條第1項第11、12款所定應適用簡易
    程序之案件，且於110年1月27日言詞辯論終結，本院雖未及
    改分為簡易訴訟案號，惟無礙於本件仍可逕依簡易訴訟程序
    為裁判，從而，如對本判決不服，即應循民事訴訟法第436
    條之1辦理，先予敘明。
二、按訴狀送達後，原告不得將原訴變更或追加他訴，但請求之
    基礎事實同一、擴張或減縮應受判決事項之聲明者，不在此
    限，民事訴訟法第255條第1項但書第2、3款定有明文。查原
    告起訴時僅以被告王寶全為被告，並聲明為：㈠被告應給付
    原告新臺幣（下同）767萬3,481元，及自起訴狀繕本送達翌
    日起至清償日止，按週年利率百分之5計算之利息；㈡願供擔
    保請准宣告假執行（見交簡附民卷第7頁）。嗣於107年5月2
    日具狀追加被告王寶全之雇主即林秀妹即台南市私立日新汽
    車駕駛人訓練班（下稱日新駕訓班）為被告，並變更上述㈠
    之聲明為：被告應連帶給付原告1,094萬6,416元，及自107
    年5月2日刑事附帶民事追加狀繕本送達翌日起至清償日止，
    按週年利率百分之5計算之利息（見交簡附民卷第21頁）。
    又於本院109年2月14日準備程序中，以言詞減縮利息起算日
    ，改自107年5月2日刑事附帶民事追加狀繕本送達最後被告
    翌日起算（見重訴卷二第87頁）。核原告上開所為訴之變更
    及追加，均合於前揭法律規定，應予准許。
貳、實體方面：
一、原告起訴主張：　
　㈠被告王寶全受僱於被告林秀妹即日新駕訓班，擔任日新駕訓
    班教練。被告王寶全於106年5月21日上午7時55分許，駕駛
    車牌號碼00-0000號自用小客車（下稱被告車輛），沿臺南
    市善化區忠孝路由南往北方向行駛，途經該路與中山路設有
    閃光紅燈號誌交岔路口（下稱系爭路口）時，原應注意行經
    設有閃光紅燈號誌之交岔路口時，支線道車應讓幹道車先行
    ，其竟疏於注意而貿然右轉，適原告騎乘車牌號碼000-0000
    號普通重型機車（下稱原告車輛）沿臺南市善化區中山路由
    西往東方向直行行駛至系爭路口時，兩車遂發生碰撞（下稱
    系爭事故），致原告人車倒地，因而受有頭部外傷、顱內出
    血、顱骨骨折、腦腫脹、肺部挫傷及廣泛性認知受損等傷害
    （下稱系爭傷害）。
　㈡原告因系爭事故受有系爭傷害而需支出之費用及損失如下：
　⒈醫療費用：16萬8,645元。
　⒉增加生活上需要之費用（下稱雜支費用）：關於交通費用、
    輪椅等支出共1萬2,262元。
　⒊看護費用：原告因系爭傷害，接受2次手術，生活不便需他人
    看護，自106年5月21日起至106年10月31日止，共164天，需
    聘請全日看護，每日2,200元，總計支出36萬800元（計算式
    ：2,200元×164天＝36萬800元）；自106年11月1日起至107年
    5月20日止，共201天，每日1,100元，總計支出22萬1,100元
    （計算式：1,100元×201天＝22萬1,100元）。
　⒋不能工作損失：原告於系爭事故前任職於群緯環保工程有限
    公司，擔任清潔員，每月平均薪資約2萬8,000元，從106年5
    月21日起至108年11月19日止仍無法工作，請求此段時間不
    能工作損失。
  ⒌減少勞動能力損失：原告因系爭事故，而有智能受損、語言
    表達困難、肢體無力等傷害，依神經心理評估報告，原告遺
    存廣泛性記憶認知受損等難治之傷害，精神遺存高度失能，
    終身無工作能力，為維持生命必要之日常生活之一部須他人
    扶助，喪失勞動能力100%。原告為83年1月10日生，系爭事
    故發生於000年0月00日，原告當時23歲餘，算至65歲退休止
    ，尚可工作41年，故受有勞動能力減損738萬2,083元【計算
    式：2萬8,000元×12月×100%=33萬6,000元之年損害額。33萬
    6,000元×21.00000000（霍夫曼係數）=738萬2,083元，元以
    下4捨5入】之損失。
　⒍精神慰撫金：原告因系爭傷害，接受2次頭部手術，目前日常
    生活都需有人陪伴在旁，以避免發生意外，情緒不穩、無組
    織架構能力、行走50公尺就需休息，因此無法工作、工作能
    力減損75%，目前只能分擔簡單家務，生理及心理均承受相
    當壓力，精神上受有極大痛苦，故請求200萬元之精神慰撫
    金。
  ㈢系爭事故發生在原告車輛已經通過系爭路口後22.6公尺處，
    遭被告王寶全從後方追撞，當時原告車輛已通過系爭路口，
    無須再注意系爭路口是否為閃黃燈，且原告當時是跟著前方
    車輛等速前進，並未超速，亦不得隨意減速，否則會造成後
    車追撞，是原告並無未注意前方閃黃燈及超速未減速之過失
    ，毋庸為系爭事故負過失負責。系爭事故是起因於被告王寶
    全未遵守閃紅燈之指示，到達系爭路口未禮讓主幹道之車先
    行，未停止、減速右轉所致，被告王寶全應為系爭事故負全
    責。
  ㈣原告因系爭事故受有系爭傷害，而有上開費用之支出及損失
    。又被告王寶全為被告林秀妹即日新駕訓班的受僱人，被告
    王寶全因執行職務，不法侵害原告之權利，被告林秀妹即日
    新駕訓班應與被告王寶全負連帶賠償責任，為此，爰依侵權
    行為法律關係提起本件訴訟等語。
　㈤聲明：⒈被告應連帶給付原告1,094萬6,416元，及自107年5月
    2日刑事附帶民事追加狀繕本送達最後被告翌日起至清償日
    止，按週年利率百分之5計算之利息；⒉願供擔保請准宣告假
    執行。
二、被告則抗辯以：
  ㈠依民事訴訟法第277條前段規定，原告主張因系爭事故所生之
    損害請求被告賠償，應由原告先就損害額負舉證責任。就原
    告已支出醫療費用16萬8,645元、雜支費用1萬2,262元、自1
    06年5月21日起至106年10月31日止之看護費用36萬800元不
    爭執。然就自106年11月1日起至107年5月20日止之看護費用
    請求，依國立成功大學醫學院附設醫院（下稱成大醫院）10
    8年12月18日成附醫秘字第1080025159號函所附病情鑑定報
    告書（下稱系爭108年鑑定報告）中記載，此段時間並未達
    醫療常規專人看護之必要性，原告此部分請求無理由。至於
    不能工作損失及減少勞動能力損失的部分，不爭執原告受有
    106年5月21日起至106年10月31日止不能工作之損失及原告
    尚可工作41年，惟就每月薪資之計算基礎應以原告提出之薪
    資證明書記載106年1月至4月的平均薪資2萬5,074元【計算
    式：(2萬7,959元＋2萬7,172元＋2萬2,800元＋2萬2,364)÷4＝2
    萬5,074元，元以下四捨五入】，而非原告所稱每月2萬8,00
    0元。又被告王寶全於系爭事故後，曾多次探望原告，原告
    之行為、智力、語言表達及應對皆與正常人無異，原告雖因
    系爭事故受有系爭傷害，然現已恢復並結婚，生活狀況正常
    ，其身體及精神上應不至於太過痛苦；而被告王寶全為高職
    畢業，目前退休，在被告林秀妹即日新駕訓班擔任兼職駕訓
    班教練，每月薪資僅2萬8,000元，生活並不富裕，是以原告
    請求200萬元之精神慰撫金顯屬過高。
  ㈡原告騎乘原告車輛行經系爭路口時，應遵守道路交通安全規
    則及道路交通標誌標線號誌設置規則，行駛至交岔路口應遵
    守燈光號誌；行車速度應依減速慢行之號誌指示行駛；注意
    車前狀況，隨時採取必要安全措施；閃黃燈號誌應減速接近
    ，小心通過等，然原告卻疏未注意系爭路口為閃黃燈號誌，
    並有被告王寶全駕駛之被告車輛，而未減速慢行及採取必要
    安全措施等，且在臺南市車輛行車事故鑑定委員會南鑑0000
    000案鑑定意見書（下稱系爭南市車鑑會鑑定意見書）中，
    亦認為原告在閃黃燈路口，未注意車前狀況，未減速慢行，
    為系爭事故肇事次因，是原告對系爭事故之造成亦有過失，
    應負擔40%之過失責任，請依民法第217條第1項規定減輕被
    告王寶全之賠償金額。
  ㈢另依強制汽車責任保險法第32條規定，保險人依本法規定所
    為之保險給付，視為被保險人損害賠償金額之一部分；被保
    險人受賠償請求時，得扣除之。而原告就系爭事故所受損害
    ，已向被告林秀妹即日新駕訓班投保之強制汽車責任保險人
    受領強制汽車責任保險理賠金182萬8,173元。另外，被告王
    寶全曾於106年7月30日到醫院探望原告，並給付5萬元慰問
    金予原告，上開2筆款項應由損害賠償金額中扣除。
  ㈣又依實務見解，民法第188條第1項規定，受僱人因執行職務
    ，不法侵害他人之權利者，由僱用人與行為人（受僱人）連
    帶負損害賠償責任，應指受僱人不法侵害他人權利之行為，
    在客觀上足認與執行職務有關者，如受僱人因非與執行職務
    有關之行為不法侵害他人權利時，則無該條令僱用人連帶負
    損害賠償責任之適用。而本件被告王寶全雖受僱於被告林秀
    妹即日新駕訓班，所駕駛之被告車輛亦為被告林秀妹即日新
    駕訓班所有，惟系爭事故發生於週日上午7時55分，非上班
    時間，亦無搭載日新駕訓班之學員，被告王寶全駕駛被告車
    輛之目的是到附近購買早餐，為其私人行程，與執行職務無
    關，依上揭實務見解，被告王寶全駕駛被告車輛行為所致之
    系爭事故，與民法第188條第1項之要件不符，原告自不得依
    民法第188條第1項請求被告林秀妹即日新駕訓班負僱用人之
    連帶賠償責任等語。
  ㈤聲明：⒈原告之訴駁回；⒉如受不利判決，願供擔保請准宣告
    免為假執行。
三、兩造不爭執事項（見重訴卷二第252至253頁）：　　　　
  ㈠被告王寶全受僱於被告林秀妹即日新駕訓班，擔任日新駕訓
    班教練。被告王寶全於106年5月21日上午7時55分許，駕駛
    被告車輛，沿臺南市善化區忠孝路由南往北方向行駛，途經
    系爭路口時，原應注意行經設有閃光紅燈號誌之交岔路口時
    ，支線道車應讓幹道車先行，而依當時天候晴、日間自然光
    線、路面乾燥無缺陷、道路上未有任何障礙物、視距復屬良
    好等情形以觀，客觀上並無不能注意之情事，其竟疏於注意
    及此，而貿然右轉，適原告騎乘原告車輛沿臺南市善化區中
    山路由西往東方向直行行駛至系爭路口時，兩車遂發生系爭
    事故，致原告人車倒地，因而受有系爭傷害。
  ㈡被告王寶全因系爭事故涉犯刑法業務過失致重傷害罪嫌，經
    臺灣臺南地方檢察署檢察官提起公訴，並經本院刑事庭以10
    7年度交簡字第949號判決被告王寶全犯業務過失傷害致人重
    傷罪，處有期徒刑4月，如易科罰金，以1,000元折算1日確
    定在案。
  ㈢被告就原告下列請求不爭執，同意給付：
  ⒈原告已支出醫療費用16萬8,645元。
  ⒉原告已支出雜支費用1萬2,262元。
  ⒊自106年5月21日起至106年10月31日止之看護費用36萬800元
    。
  ㈣原告為大學畢業，目前無工作；被告王寶全為高職畢業，目
    前於被告林秀妹即日新駕訓班設立之日新駕訓班工作，每月
    收入約2萬8,000元；被告林秀妹國中畢業，目前與他人合夥
    經營日新駕訓班，擔任負責人，月薪約2萬元。
  ㈤原告因系爭事故已領取強制汽車責任保險給付182萬8,173元
    及被告王寶全給付之5萬元。
四、兩造爭執事項（見重訴卷二第253至254頁）：
  ㈠原告主張被告林秀妹即日新駕訓班應負侵權行為之連帶損害
    賠償責任，是否有理由？
  ㈡原告依侵權行為之法律關係，請求被告二人連帶給付106年11
    月1日起至107年5月20日止，共計201日之看護費用22萬1,10
    0元、106年5月21日起至108年11月19日不能工作損失、減少
    勞動能力損失738萬2,083元及精神慰撫金200萬元，是否有
    理由？
  ㈢原告對系爭事故之發生是否有過失？過失比例為何？
五、得心證之理由：
　㈠被告林秀妹即日新駕訓班應與被告王寶全就系爭事故負侵權
    行為之連帶損害賠償責任：
　①按受僱人因執行職務，不法侵害他人之權利者，由僱用人與
    行為人連帶負損害賠償責任。但選任受僱人及監督其職務之
    執行，已盡相當之注意或縱加以相當之注意而仍不免發生損
    害者，僱用人不負賠償責任，民法第188條第1項定有明文。
    又按僱用人藉使用受僱人而擴張其活動範圍，並享受其利益
    ，受僱人之行為在客觀上具備執行職務之外觀，而侵害第三
    人之權利時，僱用人即應負連帶賠償責任。故民法第188條
    第1項所謂受僱人因執行職務不法侵害他人之權利，不僅指
    受僱人因執行其所受命令，或委託之職務自體，或執行該職
    務所必要之行為而言，即濫用職務或利用職務上之機會及與
    執行職務之時間或處所有密切關係之行為，其在外形之客觀
    上足認為與執行職務有關，而不法侵害他人之權利者，即令
    其是為自己利益所為之違法行為，亦應包括在內（最高法院
    42年度台上字第1224號民事判決及91年度台上字第2627號民
    事判決意旨可資參照）。
　②經查，被告王寶全於系爭事故發生時駕駛被告車輛，而被告
    車輛後方車牌下標示「教練車」，後擋風玻璃貼有「原地考
    照」之巨型紅字，此有被告車輛照片1張（見南市警善偵字
    第1068350271號卷，下稱警卷，第18頁正面）在卷為證，從
    而在客觀外形上，任何一般人均會認為被告王寶全在系爭事
    故發生時，正從事與其擔任被告林秀妹即日新駕訓班教練職
    務有關之活動。被告林秀妹即日新駕訓班雖抗辯系爭事故發
    生時為假日，被告王寶全駕駛被告車輛僅是為自己購買早餐
    等情，然而，駕訓班在假日仍提供駕訓課程符合生活經驗，
    且自被告王寶全駕駛被告車輛此活動外觀，沒有人可能知悉
    被告王寶全其實際活動目的究竟為何，況且，被告林秀妹即
    日新駕訓班對於被告王寶全因私人目的卻可駕駛被告車輛亦
    未有何監督、防範措施，從而，被告林秀妹即日新駕訓班對
    於被告王寶全就系爭事故之發生，自應依民法第188條第1項
    本文規定，對於原告負擔侵權行為之連帶損害賠償責任甚明
    。
　㈡原告請求之各項賠償金額有無理由，以下分述之：
　①按因故意或過失，不法侵害他人之權利者，負損害賠償責任
    。不法侵害他人之身體或健康者，對於被害人因此喪失或減
    少勞動能力或增加生活上之需要時，應負損害賠償責任。不
    法侵害他人之身體、健康、名譽、自由、信用、隱私、貞操
    ，或不法侵害其他人格法益而情節重大者，被害人雖非財產
    上之損害，亦得請求賠償相當之金額，民法第184條第1項前
    段、第193條第1項、第195條第1項分別定有明文。次按受僱
    人因執行職務，不法侵害他人之權利者，由僱用人與行為人
    連帶負損害賠償責任，民法第188條第1項本文亦有明文。查
    本件被告王寶全於系爭事故發生時受僱於被告林秀妹即日新
    駕訓班，且為執行業務中，業經認定如前，而被告王寶全就
    系爭事故之發生，存有行經設有閃光紅燈號誌之交岔路口時
    ，支線道車未讓幹道車先行之過失，致原告受有系爭傷害等
    事實，則為被告二人所不爭執，是原告依據前述規定請求被
    告二人連帶賠償所受之損害，自屬有據。　
　②醫療費用以及雜支費用部分：
　　原告主張其因系爭傷害已支出醫療費用16萬8,645元，以及
    雜支費用1萬2,262元，合計18萬907元（計算式：16萬8,645
    元+1萬2,262元=18萬907元），為被告二人所無爭執，且有
    醫療費用收據、發票等（見重訴卷一第51至127頁）在卷為
    憑，是此部分請求，應予准許。
　③看護費用部分：
　　對於原告主張106年5月21日起至106年10月31日止之看護費
    用36萬800元，被告二人並無爭執，且有收據5張以及系爭10
    8年鑑定報告1份（見重訴卷一第241至243頁；重訴卷二第45
    至49頁）在卷可參，是此部分請求，應予准許。而就原告主
    張106年11月1日起至107年5月20日止共計201日之看護費用2
    2萬1,100元部分，原告並未提出診斷證明或其他事證足以佐
    證原告於此段期間內有接受全日看護之必要性，且系爭108
    年鑑定報告認為從原告106年11月1日起之病歷以觀，原告走
    路雖然仍宜有他人監督，但其運動功能應有機會達到獨立基
    本自我照顧之能力，未達醫療常規專人看護之必要程度等情
    ，從而，原告此部分請求，難認有據，不應准許。
　④不能工作損失部分：
　　經查，原告於系爭事故發生時任職於群緯環保工程有限公司
    ，以106年1、2月之月薪平均計算後月薪約為2萬7,566元（
    計算式：《2萬7,959元+2萬7,172元》÷2=2萬7,566元，小數點
    以下4捨5入），此有薪資證明書1份（見重訴卷一第129頁）
    在卷可查，被告雖抗辯應加計原告106年3月、4月之月薪後
    再計算平均月薪，然106年3月、4月原告均有因請假而遭扣
    薪之情形，自不足以反應原告正常工作情況下所能獲得之月
    薪，是被告此部分抗辯並非可採，應以2萬7,566元作為原告
    於系爭事故發生前每月薪資之計算基礎較為合理。而就原告
    不能工作期間部分，被告對於106年5月21日起至106年10月3
    1日止，共計5個月又11日無法工作並不爭執（見重訴卷二第
    263至264頁），是原告所受之工作損失應為14萬7,938元（
    計算式：2萬7,566元×5+2萬7,566元×｛11/30｝＝14萬7,938元
    ，小數點以下4捨5入）。至於106年11月1日起之不能工作損
    失部分，因系爭108年鑑定報告認為原告自系爭事故發生時
    起至108年11月19日均無法從事原工作，堪認原告於106年11
    月1日起至108年11月19日止此段期間（共計24個月又19日）
    ，亦受有不能工作之損失甚明，從而原告自得就此部分請求
    67萬9,042元（計算式：2萬7,566元×24+2萬7,566元×｛19/30
    ｝＝67萬9,042元，小數點以下4捨5入）。總此，原告所受之
    工作損失合計為82萬6,980元（計算式：14萬7,938元+67萬9
    ,042元=82萬6,980元），逾此部分之請求，則無理由。
　⑤減少勞動能力損失部分：
　⑴經本院囑託成大醫院就原告因系爭傷害喪失多少百分比勞動
    能力此事項進行鑑定，鑑定報告考量原告於系爭事故前的工
    作狀況、病史與醫療經過，針對目前症狀採取心理衡鑑、理
    學檢查（被動關節活動度評估、徒手肌力評估、綜合性能力
    評估）、影像檢查及檢驗，進而為綜合診斷與障害損失評估
    ，認為根據「美國醫學會全人障害評估指南」第604頁附錄A
    表，原告之全人障害損失為32%。復以「加州失能評估準則2
    」進行評估，具體考量診斷、全人障礙等級、未來營利能力
    、職業類別與受傷年齡，認為原告終生工作能力減損37%等
    情，有成大醫院109年7月28日成附醫秘字第1090014770號函
    檢附之病情鑑定報告書以及全人障害及工作能力減損評估報
    告1份（下稱系爭109年鑑定報告，見重訴卷二第173至187頁
    ）在卷可查。系爭109年鑑定報告為醫學中心醫療團隊所製
    作，且詳細說明評估之學理依據、進行方式以及所得結果，
    形式上並無顯然之錯誤，是自足採為認定原告因系爭傷害所
    受勞動力減損程度之依據。
　⑵原告雖主張其現為重度殘障，按照全國通案應僅有25%之工作
    能力，因此勞動力減損之程度應為75%，系爭108年、109年
    鑑定報告前後就原告終生工作能力減損程度認定不一，實無
    可信性，不足為採等情。然而，原告所稱重度殘障僅有25%
    工作能力一情，並無提出任何證據以實其說，難認可採，況
    且系爭109年鑑定報告是就原告個人勞動力減損情況進行評
    估，依據原告個人職業、年紀、傷勢等情形進行細緻調整、
    評斷，絕非僅以四種殘障等級即通案性的判定勞動力減損情
    形之標準可以取代。至系爭109年鑑定報告變更系爭108年鑑
    定報告就原告終生工作能力減損程度一節，系爭109年鑑定
    報告已清楚說明變動原因，並詳附評斷依據，因此，系爭10
    9年鑑定報告仍值採信。從而，原告要求本院另囑託國立台
    灣大學醫學院附設醫院就原告勞動力減損程度進行鑑定（見
    重訴卷二第257頁）自無調查必要性。
　⑶按勞工年滿65歲者，雇主得強制其退休，勞動基準法第54條
    第1項第1款定有明文。民法第193條第1項命加害人一次支付
    賠償總額，以填補被害人所受喪失或減少勞動能力之損害，
    應先認定被害人因喪失或減少勞動能力而不能「陸續」取得
    之金額，按其日後本可陸續取得之時期，各照霍夫曼式計算
    法，扣除依法定利率計算之中間利息，再以各時期之總數為
    加害人一次所應支付之賠償總額，始為允當。原告於系爭事
    故發生前之平均月薪為2萬7,566元，已如前述，是原告每月
    因勞動力減損減少之收入應為1萬199元（2萬7,566元×37%=1
    萬199元，小數點以下4捨5入）。原告為83年1月10日生，自
    108年11月20日起（即原告請求不能工作損失期間末日之翌
    日）迄148年1月10日年滿65歲止，每月減少1萬199元，依霍
    夫曼式計算法扣除中間利息（首期給付不扣除中間利息）核
    計其金額為265萬7,169元【計算方式為：10,199×260.00000
    000+(10,199×0.00000000)×(260.00000000-000.00000000)=
    2,657,169.000000000。其中260.00000000為月別單利(5/12
    )%第469月霍夫曼累計係數，260.00000000為月別單利(5/12
    )%第470月霍夫曼累計係數，0.00000000為未滿一月部分折
    算月數之比例(21/31=0.00000000)。採4捨5入，小數點以下
    進位】。從而，原告主張其勞動能力減損265萬7,169元為有
    理由，逾此部分之請求則無理由。　
　⑥精神慰撫金部分：
　⑴按被害人受有非財產上損害，請求加害人賠償相當金額之慰
    撫金時，法院對於慰撫金之量定，應斟酌實際加害情形、所
    造成之影響、被害人痛苦程度、兩造之身分、地位、經濟情
    形及其他各種狀況，以核定相當之數額。
　⑵查系爭事故之發生並不應全部歸責於被告王寶全（詳如下述
    之與有過失部分），原告所受系爭傷害並非輕微，自系爭事
    故發生後逾2年不能工作，且受有相當程度之勞動力減損，
    並因頭部外傷造成認知受損，出現精神症狀，日常生活特別
    需人注意等情，可認系爭事故對於原告之身體健康、工作以
    及家庭均造成重大的負面影響。再審酌原告為大學畢業，現
    無收入，名下亦無其他財產，被告王寶全為高職畢業，目前
    於被告林秀妹即日新駕訓班設立之日新駕訓班工作，每月收
    入約2萬8,000元，名下另有利息所得收入、多筆不動產以及
    2台汽車等情，此有兩造之105、106年度稅務電子閘門財產
    所得調件明細表2份在卷可查。被告王寶全於系爭事故發生
    後，多次探望原告，且先行給付5萬元之慰問金，此有收據
    以及明細表影本1份（見重訴卷二第95頁）在卷為憑，雖因
    賠償金額落差過大而迄未能與原告達成和解，然仍應認被告
    王寶全於系爭事故發生後之態度尚可，以及兼衡其他一切情
    形，認原告請求精神慰撫金200萬元，實屬過高，應核減為1
    00萬元，方稱允適，逾此部分請求，不應准許。
　㈢兩造之過失比例：　
　⒈按損害之發生或擴大，被害人與有過失者，法院得減輕賠償
    金額或免除之，民法第217條第1項定有明文。次按該條規定
    之目的，在謀求加害人與被害人間之公平，故在裁判上法院
    得依職權減輕或免除之（最高法院85年度台上字第1756號民
    事判決意旨可資參照）。故法院對此情形，自可斟酌雙方原
    因力之強弱與過失之輕重，決定賠償金額應減至何種程度（
    最高法院54年度台上字第2433號民事判決意旨可資參照）。
    再按行車速度應依速限標誌或標線之規定；行駛至交岔路口
    ，其行進、轉彎，應遵守燈光號誌；閃光黃燈表示「警告」
    ，車輛應減速接近，注意安全，小心通過；汽車行駛時，駕
    駛人應注意車前狀況，並隨時採取必要之安全措施，道路交
    通安全規則第93條第1項第3款、第94條第3項、第102條第1
    項第1款及道路交通標誌標線號誌設置規則第211條第1項第1
    款分別定有明文。
　⒉經本院勘驗系爭事故發生時之路口監視錄影器影像畫面，勘
    驗結果為（見重訴卷二第101頁）：
　  ⑴光碟畫面時間106年5月21日上午7時44分36秒：可見原告騎
      乘原告車輛出現在畫面右上方，距離系爭路口尚有1個汽
      車車身以上之距離（因為前方還有其他車輛通行路口）。
      此時畫面左方可見被告王寶全所駕駛之被告車輛亦已越過
      停止線要進入系爭路口。
    ⑵光碟畫面時間106年5月21日上午7時44分38秒：原告車輛剛
      越過停止線要進入系爭路口，此時亦可見畫面左方被告車
      輛亦已越過停止線要進入系爭路口（比36秒時更往路口前
      進）。
    ⑶光碟畫面時間106年5月21日上午7時44分39秒：原告已騎至
      系爭路口中央，並騎在車道中央，此時被告車輛正右轉欲
      進入原告騎駛之車道。
    ⑷光碟畫面時間106年5月21日上午7時44分40秒至41秒：原告
      車輛已快通過系爭路口，原告原騎在車道中央，後稍微偏
      右（即被告車輛欲轉出之處），此時被告車輛亦持續右轉
      欲進入原告騎駛之車道，被告車輛左前方隨即與原告車輛
      發生碰撞，碰撞後被告車輛停止，原告車輛後方之汽車距
      離系爭路口尚有一個車身以上的距離才會進入系爭路口。
    ⑸光碟畫面時間106年5月21日上午7時44分36秒起至兩車碰撞
      前，原告騎駛之速度未見有明顯之變化。
　⒊根據以上之勘驗結果，再參以系爭路口前面原告車輛行向有
    閃黃燈號誌，此有道路交通事故現場圖、道路交通事故調查
    （報告）表㈠㈡各1份（見警卷第14頁正面至第16頁正面）在
    卷為證，可認原告確有行經閃光黃燈交岔路口，未減速慢行
    ，未注意車前狀況之過失甚為明確。而且，系爭事故經鑑定
    後亦認原告車輛，閃光黃燈路口，未注意車前狀況，未減速
    慢行，為肇事次因等情，此有系爭南市車鑑會鑑定意見書1
    份（見重訴卷一第145至147頁）在卷為憑。從而，在肇事責
    任已臻明確的情況下，原告主張就系爭事故之肇責應再囑託
    交通大學鑑定一節（見重訴卷二第257頁），實無必要。
　⒋原告雖然主張其是於通過系爭路口後才遭被告車輛從後追撞
    ，且行進中上下班時間，如果原告車輛於行經系爭路口減速
    ，將會被後車追撞，所以原告就系爭事故之發生完全沒有過
    失等語。然而，上揭道路交通安全規則、道路交通標誌標線
    號誌設置規則已明訂駕駛汽機車行經閃光黃燈之路口，應減
    速慢行，且注意車前狀況，從前述路口監視錄影器影像畫面
    勘驗結果亦可知原告車輛在接近系爭路口前，原告可以發現
    到被告車輛已經欲進入系爭路口，原告車輛後方亦無車輛緊
    隨而致原告若減速會被追撞之特殊情形，因此，原告車輛本
    能夠在進入系爭路口前即減速，倘若原告確時有遵守前述交
    通規則所明訂之注意義務，即可避免系爭事故之發生，或者
    是減輕系爭傷害之嚴重性。從而，被告抗辯原告就系爭事故
    之發生與有過失一情，即屬可採。至就責任比例上，本院認
    為就系爭事故之發生，被告王寶全有行經閃光紅燈交岔路口
    ，支線道車未讓幹道車先行之過失，為系爭事故發生之主因
    ，認應負擔70%之過失責任，原告則應負擔30%之過失責任方
    謂合理。
　㈣綜上，本件原告可請求之賠償金額，在考量原告與有過失程
    度後應減輕為398萬5,631元（計算式：《18萬907元+36萬800
    元+82萬6,980元+265萬7,169元+100萬元》×70%=351萬8,099
    元，小數點以下4捨5入）。　
　㈤又按保險人依強制汽車責任保險法規定所為之保險給付，視
    為被保險人損害賠償金額之一部分；被保險人受賠償請求時
    ，得扣除之，強制汽車責任保險法第32條定有明文。查原告
    因系爭事故，已受領汽車強制責任險之理賠共計182萬8,173
    元，有出險記錄查詢1份（見重訴卷一第149頁）在卷可查，
    另被告王寶全已先行賠償5萬元等情，為兩造所不爭執，依
    上開規定，自應予以扣除。因此，經扣除後，原告得請求賠
    償之金額應為163萬9,926元（計算式：351萬8,099元－182萬
    8,173元-5萬元＝163萬9,926元），逾此部分，則於法無據。
    　
　㈥末按給付有確定期限者，債務人自期限屆滿時起，負遲延責
    任。給付無確定期限者，債務人於債權人得請求給付時，經
    其催告而未為給付，自受催告時起，負遲延責任。其經債權
    人起訴而送達訴狀，或依督促程序送達支付命令，或為其他
    相類之行為者，與催告有同一之效力；民法第229條第1、2
    項分別定有明文。又遲延之債務，以支付金錢為標的者，債
    權人得請求依法定利率計算之遲延利息。但約定利率較高者
    ，仍從其約定利率；而應付利息之債務，其利率未經約定，
    亦無法律可據者，週年利率為百分之5；亦為同法第233條第
    1項及第203條所明定。查原告請求被告給付163萬9,926元，
    未定有給付之期限，則原告請求以刑事附帶民事追加狀繕本
    送達最後被告翌日即107年5月13日（見交簡附民卷第31頁）
    起至清償日止，按週年利率百分之5計算遲延利息，確屬有
    據，應予准許。　　　　　　　　　
六、綜上所述，原告依侵權行為之法律關係，請求被告二人連帶
    給付163萬9,926元，及自107年5月13日起至清償日止，按週
    年利率百分之5計算之利息，為有理由，應予准許，逾此部
    分之請求，則無理由，應予駁回。
七、本件兩造均陳明願供擔保聲請宣告假執行或免為假執行之宣
    告，經核原告勝訴部分，核與法律規定相符，爰分別酌定相
    當擔保金額准許之。至原告敗訴部分，其假執行之聲請已失
    所附麗，應併予駁回。
八、本件事證已臻明確，兩造其餘攻擊防禦方法及所提證據，經
    本院斟酌後，認為與本件判決結果不生影響，爰不予逐一論
    列，附此敘明。
九、訴訟費用負擔之依據：民事訴訟法第79條。　　　　　　　
中　　華　　民　　國　　110 　年　　 2　　月　　25　　日
                  民事第一庭  審判長法  官  林雯娟
　　　　　　　　　                  法  官  盧亨龍
　　　　　　　　　                  法  官　廖建瑋
以上正本係照原本作成。　　　　　　　
如對本判決上訴，須於判決送達後20日內向本院提出上訴狀。
如委任律師提起上訴者，應一併繳納上訴審裁判費。
中　　華　　民　　國　　110 　年　　 2　　月　　25　　日
                                    書記官　鄭梅君